臺北高等行政法院判決
111年度交上字第164號
上  訴  人  呂岳龍                                     
被 上訴 人  桃園市政府交通事件裁決處
代  表  人  張丞邦            
上列當事人間交通裁決事件，上訴人對於中華民國111年4月6日
臺灣桃園地方法院110年度交字第59號行政訴訟判決，提起上訴
，本院判決如下：
　　主  文
原判決廢棄，發回臺灣桃園地方法院行政訴訟庭。
　　理  由
一、上訴人經桃園市政府警察局楊梅分局（下稱舉發機關）草湳
    派出所員警以其於民國109年10月23日凌晨0時38分許，騎乘
    車牌000-0000號普通重型機車（下稱系爭機車），行經桃園
    市楊梅區永美路54號及永美路與仁美路口時，分別有「駕車
    行經有燈光號誌管制之交岔路口闖紅燈」之違規行為，乃當
    場製單舉發並移送被上訴人處理，被上訴人嗣於110年2月1
    日以桃交裁罰字第58-D5TB61388號及第58-D5TB61389號違反
    道路交通管理事件裁決書（下合稱原處分），依道路交通管
    理處罰條例第53條第1項規定，各裁處上訴人罰鍰新臺幣（
    下同）1,800元，並記違規點數3點。上訴人不服，提起行政
    訴訟，經臺灣桃園地方法院（下稱原審）以110年度交字第5
    9號行政訴訟判決（下稱原判決）駁回，遂提起本件上訴。
二、上訴人起訴主張及訴之聲明、被上訴人於原審之答辯及聲明
    ，均引用原判決所載。　　
三、原判決駁回上訴人在原審之訴，理由略以：依舉發員警出具
    職務報告略稱：職於109年10月23日0至2時擔任巡邏勤務，
    於楊梅區永美路與仁美路口見違規人即上訴人駕駛系爭機車
    ，於當日0時38分由「永美路與仁美路口」及「永美路54號
    前路口」直行往楊梅方向連續闖紅燈，當時號誌已為明顯紅
    燈，非屬黃、紅燈變化之際，職遂上前攔停該車並依法舉發
    ，上訴人簽收罰單時並無特殊反應等語。舉發警員於前揭時
    地，原係擔服巡邏勤務，並非「專為」執行取締闖紅燈或相
    關交通稽查之勤務，無從強令其於當場舉發時須另輔以其他
    證據，且佐以上訴人自陳有搶黃燈之情節，尚難以警員未當
    場錄影或拍照採證而逕認其舉發有誤。又依舉發警員所繪現
    場略圖及提出之現場相片，可知永美路與仁美路口及永美路
    54號前路口等2路口距離極為接近，惟闖紅燈屬高度危險行
    為，對公益及公共交通秩序將可能造成嚴重影響，是應認警
    員就上訴人連續闖紅燈之行為連續舉發，尚無違反比例原則
    ，被上訴人以原處分對上訴人裁罰，並無不合。
四、本院查：
　㈠按「行政法院應依職權調查事實關係，不受當事人主張之拘
    束。」「行政法院於撤銷訴訟，應依職權調查證據；於其他
    訴訟，為維護公益者，亦同。」「行政法院為裁判時，應斟
    酌全辯論意旨及調查證據之結果，依論理及經驗法則判斷事
    實之真偽。但別有規定者，不在此限。」行政訴訟法第125
    條第1項、第133條及第189條第1項定有明文；依同法第237
    條之9第1項、第236條規定，上開規定於交通裁決事件準用
    之。據此，我國行政訴訟係採取職權調查原則，其具體內涵
    包括事實審法院有促使案件成熟，亦即使案件達於可為實體
    裁判程度之義務，以確定行政處分之合法性及確保向行政法
    院尋求權利保護者能得到有效之權利保護。在撤銷訴訟，行
    政機關如就行政處分要件事實之主要事證已予調查認定，事
    實審法院自應依職權查明為裁判基礎之事實關係，不受當事
    人主張之拘束。另依行政訴訟法第140條第1項、第2項：「
    受訴行政法院於言詞辯論前調查證據，或由受命法官、受託
    法官調查證據者，行政法院書記官應作調查證據筆錄。第12
    8條至第130條之規定，於前項筆錄準用之。」第141條第1項
    ：「調查證據之結果，應告知當事人為辯論。」第237條之7
    規定：「交通裁決事件之裁判，得不經言詞辯論為之。」可
    知，交通裁決事件之審理固得不經言詞辯論，即得終結程序
    作成判決，惟事實審地方法院行政訴訟庭於交通裁決事件中
    仍應依職權調查證據，以查明為裁判基礎之事實關係，且調
    查證據之結果，應告知當事人為辯論。準此，行政法院如依
    職權調查證據，卻未將調查結果告知兩造，給予兩造表示意
    見之機會，逕以此項調查證據之結果作為判決基礎，其判決
    自屬違法。
  ㈡經查，原審為釐清本件事實關係，曾2度發函舉發機關，請舉
    發員警就本案舉發過程始末、上訴人當場被攔查後之反應，
    及上訴人所述「當時行進永美路看見前方號誌是黃燈便快速
    通過，隨後號誌變紅燈，警方看見便說我闖紅燈，隨即便被
    開單」等事項詳細說明，並繪製簡圖或於Google地圖上標示
    警員當日目睹及攔查上訴人機車之相對位置（參見原審卷第
    30、38頁），經舉發機關函送員警於110年10月25日出具之
    職務報告、現場相對位置圖、現場相片（參見原審卷第32、
    35、36頁），及舉發機關函轉舉發員警嗣後調任之內政部警
    政署航空警察局，由該局函送舉發員警於111年1月27日出具
    之另份職務報告（參見原審卷第40、41頁）等證據資料後，
    據以認定上訴人於前揭時間，駕駛系爭機車行經桃園市楊梅
    區永美路54號及永美路與仁美路口時，確有駕車行經有燈光
    號誌管制之交岔路口闖紅燈之違規行為。惟上述資料並非由
    兩造提出，而係原審依職權調查之證據，原審並未將該等證
    據及相關調查結果告知上訴人，給予其表示意見或予以辯論
    之機會，原判決即遽予援引而為對上訴人不利之判斷，揆諸
    上開規定及說明，核有不適用行政訴訟法第141條第1項規定
    之違誤，上訴意旨指摘原判決違背法令，求予廢棄，即有理
    由。又因本件事證尚有未明，有由原審法院再為調查審認之
    必要，本院無從自為判決，故將原判決廢棄，發回原審法院
    更為適法之裁判。
五、結論：本件上訴為有理由，判決如主文。　　　
中　　華　　民　　國　　111 　年　　6 　　月　　17　　日
　　　                臺北高等行政法院第四庭
　                              審判長法　官　高　愈　杰
　                                    法　官　楊　坤　樵
　                                    法　官　鍾　啟　煒
上為正本係照原本作成。
不得上訴。
中　　華　　民　　國　　111 　年　　6 　　月　　17　　日
                                      書記官　李  建  德